【裁判字號】    89,台上,3343
【裁判日期】    890615
【裁判案由】    違反毒品危害防制條例等罪
【裁判全文】
最高法院刑事判決                              八十九年度台上字第三三四三號
    上  訴  人  甲○○
右上訴人因違反毒品危害防制條例等罪案件，不服台灣高等法院台南分院中華民國八
十九年四月十八日第二審更審判決（八十九年度上更(一)字第一五號，起訴案號：台灣
雲林地方法院檢察署八十七年度偵字第五五一八號），提起上訴，本院判決如左：
    主  文
原判決撤銷，發回台灣高等法院台南分院。
    理  由
本件原判決認定上訴人甲○○曾於民國八十六年間，因違反麻醉藥品管理條例案件，
經台灣苗栗地方法院判處有期徒刑二月確定，並於八十七年二月二十四日易科罰金執
行完畢，竟不知悔改。復意圖營利，基於販賣毒品之概括犯意，以其行動電話門號0
000000000號為聯絡工具，供有意向其購買毒品之人主動與其聯絡，先於八
十七年九月一日十六時許，在嘉義縣大林鎮○○○路大林交流道附近，將重約十一公
克安非他命及十八公克海洛因，分別以新台幣（下同）二萬元及八萬元之代價，賣與
陳聰寶。嗣經警借提已查獲之陳聰寶以上開行動電話門號與上訴人聯絡，表明欲向其
購買海洛因及安非他命，雙方約定交易時間地點，上訴人乃承上開概括犯意，依約於
八十七年十一月九日十八時十分許，駕駛送貨之小貨車，前往雲林縣斗六市○○路麥
當勞前，擬販賣海洛因及安非他命與陳聰寶時，為警查獲而未遂，並在其所駕送貨車
上扣得海洛因淨重三三‧八二公克、安非他命淨重九○‧七三五二公克（取樣○‧一
四六○公克，驗餘後淨重九○‧五八九二公克）、海洛因包裝袋二個、安非他命包裝
袋三個及行動電話一支等情，因而撤銷第一審判決，改判論處上訴人連續販賣第一級
毒品罪刑（累犯，處無期徒刑）及販賣第二級毒品罪刑（累犯），固非無見。
惟查：(一)、判決所載主文與事實理由矛盾者，其判決當然為違背法令。原判決事實欄
記載上訴人意圖營利，基於販賣毒品之概括犯意，先於八十七年九月一日十六時，將
重約十一公克安非他命及十八公克海洛因，分別以二萬元及八萬元之代價，賣與陳聰
寶。嗣經警借提陳聰寶以行動電話與上訴人聯絡，表明欲向其購買海洛因及安非他命
，雙方約定交易時間地點，上訴人乃承上開概括犯意，依約於八十七年十一月九日十
八時十分許，駕駛送貨之小貨車，擬販賣海洛因及安非他命與陳聰寶時，為警查獲而
未遂等情。復於理由內說明上訴人第一次及第二次所分別成立之販賣第一級毒品及販
賣第二級毒品等二罪（第一次均既遂、第二次均未遂），均係一行為同時觸犯數罪名
，為異種想像競合犯，應從一重按販賣第一級毒品罪處斷。上訴人先後販賣海洛因、
安非他命既遂及未遂犯行，時間緊接，所犯成立要件相同，顯係基於概括犯意反覆為
之，應依連續犯規定論以販賣第一級毒品既遂及第二級毒品既遂罪。倘屬無訛，則上
訴人先後二次同時販賣第一級毒品海洛因及第二級毒品安非他命，既均依想像競合犯
從一重分別以販賣第一級毒品既遂及販賣第一級毒品未遂罪處斷，而其先後二次販賣
第一級毒品罪，再依連續犯之規定從一重處斷之結果，應僅論以連續販賣第一級毒品
（累犯）罪刑。乃原判決主文竟就連續販賣第一級毒品罪及販賣第二級毒品罪予以併
合處罰，顯有判決理由矛盾及適用法則不當之違法。(二)、無期徒刑不得加重，刑法第
六十五條第一項定有明文。上訴人所犯販賣第二級毒品之法定本刑為無期徒刑或七年
以上有期徒刑，得併科七百萬元以下罰金。原判決於依連續犯及累犯加重其刑時，未
將該罪法定刑無期徒刑部分排除，併予加重，亦有可議。(三)、實施刑事訴訟程序之公
務員，就該管案件，應於被告有利及不利之情形一律注意。刑事訴訟法第二條第一項
定有明文。卷查上訴人於警訊時供稱：「我於八十七年九月一日下午十五時左右在高
速公路大林交流道下販賣海洛因及安非他命給陳聰寶。」、「我販賣安非他命十一公
克給陳聰寶，賣價為二萬元，另我又賣陳聰寶海洛因十八公克十二萬元，後因我缺錢
使用，僅賣渠八萬元台幣。」等語（警訊卷第七頁）。是否與事實相符，得否採為斷
罪之資料，原判決未說明其調查審酌之情形，亦有未合。上訴意旨指摘原判決不當，
尚非無理由，應認仍有撤銷發回更審之原因。原判決不另為無罪諭知部分，基於審判
不可分原則，併予發回。
據上論結，應依刑事訴訟法第三百九十七條、第四百零一條，判決如主文。
中      華      民      國    八十九    年      六      月     十五     日
                              最高法院刑事第五庭
                                  審判長法官  董  明  霈
                                        法官  丁  錦  清
                                        法官  林  茂  雄
                                        法官  王  居  財
                                        法官  張  祺  祥
      右正本證明與原本無異
                                              書  記  官
中      華      民      國    八十九    年      六      月    二十三    日


司法院資訊處製作；財團法人民間司法改革基金會備份。
